最高法院刑事判決　　　　　　　　　　　　　　　八十八年度台上字第一五五○號
　　上　訴　人　乙○○
　　　　　　　　丙○○
　　　　　　　　甲○○
右上訴人等因殺人案件，不服台灣高等法院高雄分院中華民國八十八年一月二十七日
第二審更審判決（八十七年度上重更(一)字第四○號，起訴案號：台灣高雄地方法院檢
察署八十六年度偵字第八二三八號），提起上訴，本院判決如左：
    主  文
上訴駁回。
    理  由
按刑事訴訟法第三百七十七條規定，上訴於第三審法院，非以判決違背法令為理由，
不得為之。是提起第三審上訴，應以原判決違背法令為理由，係屬法定要件。如果上
訴理由狀並未依據卷內訴訟資料，具體指摘原判決不適用何種法則或如何適用不當，
或所指摘原判決違法情事，顯與法律規定得為第三審上訴理由之違法情形，不相適合
時，均應認其上訴為違背法律上之程式，予以駁回。本件乙○○上訴意旨略稱：(一)原
判決未詳實記載伊與孫宏彬等五人有如何殺人之犯意聯絡，有不適用法則之違法，(二)
原判決理由欄只記載「謀議報仇」「算帳報復」等語，與事實欄認定共謀商議帶刀
械殺害潘盈忠，亦相互矛盾，(三)原判決認定伊參與報復之商議，並持球棒同往，即認
有殺人之犯意聯絡，亦有適用法則不當之違誤。丙○○上訴意旨略稱：(一)共犯少年潘
俊璁、證人陳依憶證稱：伊事先未進入陳依憶家中謀議，證人張信源證稱：未見伊持
刀械等有利於伊之證詞，原審未說明何以不足採之理由，有不備理由及違背經驗法則
之違法，(二)伊於案發之初，即中止共同參與之行為，逃離現場，原審未依刑法第二十
七條減免其刑，亦有用法不當之違誤，(三)原審對證人陳依憶與其他共犯被告間就上訴
人等有無在陳依憶家中事先謀議乙節，所供互不相符，未為必要之調查，亦有調查未
盡之違法，(四)事實欄記載李國禎於乘坐機車之際，將西瓜刀交給丙○○，理由欄又論
述丙○○騎機車，衡情應由後座之人持帶刀械，兩相矛盾。甲○○上訴意旨略稱：(一)
伊僅被邀約同去逛夜市，並不知前往殺害潘盈忠情事，(二)原審就上訴人等如何於事先
互有共謀殺害潘盈忠之犯意聯絡，未予調查審認，有調查未盡之違法各等語。
惟查原審撤銷第一審關於上訴人等部分不當之判決，改判論處上訴人等共同殺人罪刑
，係依憑共同被告孫宏彬（業經判處共同殺人罪刑確定）、上訴人丙○○、共犯少年
潘俊璁、李國禎供承上訴人等如何與孫宏彬、潘俊璁、李國禎共六人，在證人陳依憶
家中共商謀議找潘盈忠尋仇報復，並帶掃刀、西瓜刀、球棒等兇器前往，因而論定
上訴人等參與謀議在先，又知同行者帶刀械同往，且乙○○持有球棒、丙○○持有
西瓜刀，足見上訴人等均有殺人之犯意聯絡，而約由孫宏彬、李國禎下手砍殺為行為
之分擔，上訴人等應就殺害潘盈忠之全部犯行負共同正犯之刑責，並明陳依憶所供
「六個人都有去我家」「沒有聽到他們六人說要教訓被害人」，及潘俊璁嗣後翻異改
稱：伊與丙○○沒有進去陳依憶家，均屬事後迴護上訴人等之飾詞，俱非可採，又張
信源所供「是孫宏彬手持一把西瓜刀追殺潘盈忠」「對方持刀者，約三、四人」，亦
不足為上訴人等有利之證明等理由綦詳。乙○○上訴意旨(一)項、丙○○上訴意旨(一)(三)
項、甲○○上訴意旨(一)(二)項，顯均非依憑上揭卷存資料，具體指摘原判決違背法令。
次查，原判決理由欄引據上開上訴人等事先謀議要向潘盈忠尋仇報復，並分持刀棒兇
器同往之事證，而論定上訴人等有共同殺人之犯意聯絡，亦核無乙○○上訴意旨(二)(三)
項所指，與事實欄記載不符或於經驗法則、論理法則有違情事。又查，丙○○參與事
先謀議，並約由孫宏彬、李國禎下手砍殺為行為之分擔，既如上述，縱丙○○臨場畏
懼而先行逃離，亦不足阻卻其共同殺人既遂之刑責，尚不得單獨論以中止未遂邀獲減
免。另丙○○於警訊中已供承「李國禎將孫宏彬交付之西瓜刀一把轉交伊」等語，此
與原判決理由欄論述丙○○騎機車，衡情應由後座之人持帶刀械乙節，縱有不盡相符
，亦於判決之結果，不生影響。綜上所陳，上訴意旨所指各項，均核與法律規定得為
第三審上訴理由之違法情形，不相適合，其上訴違背法律上之程式，應予駁回。
據上論結，應依刑事訴訟法第三百九十五條前段，判決如主文。
中      華      民      國    八十八    年      四      月      一      日
                              最高法院刑事第二庭
                                  審判長法官  莊  來  成
                                        法官  呂  潮  澤
                                        法官  謝  俊  雄
                                        法官  白  文  漳
                                        法官  蘇  振  堂
      右正本證明與原本無異
                                              書  記  官
中      華      民      國    八十八    年      四      月      六      日
